【裁判字號】    98,上易,777
【裁判日期】    980409
【裁判案由】    妨害自由
【裁判全文】
臺灣高等法院刑事判決                 98年度上易字第777號
上  訴  人
即  被  告  丙○○
上列上訴人因妨害自由案件，不服臺灣桃園地方法院97年度易字
第 925號，中華民國97年11月18日第一審判決（起訴案號：臺灣
桃園地方法院檢察署97年度偵字第1362號），提起上訴，本院判
決如下：
    主  文
上訴駁回。
    理  由
一、依刑事訴訟法第350條、第361條、第362條、第367條規定，
    不服地方法院之第一審判決而上訴者，須提出上訴書狀，並
    應敘明具體理由，為上訴必備之程式；其所提出之書狀未敘
    述上訴理由，或僅曾以言詞陳述上訴理由者，均應於上訴期
    間屆滿後20日內補提理由書於第一審法院。第一審法院經形
    式審查，認逾期未補提上訴理由者，應定期間先命補正，逾
    期未補正者，為上訴不合法律上之程式，應以裁定駁回。倘
    已提出上訴理由，但所提非屬具體理由者，則由第二審法院
    以上訴不合法律上之程式，判決駁回。而所謂具體理由，必
    係依據卷內既有訴訟資料或提出新事證，指摘或表明第一審
    判決有何採證認事、用法或量刑等足以影響判決本旨之不當
    或違法，而構成應予撤銷之具體事由，始克當之（例如：依
    憑證據法則具體指出所採證據何以不具證據能力，或依憑卷
    證資料，明確指出所為證據證明力之判斷如何違背經驗、論
    理法則）；倘僅泛言原審判決認定事實錯誤、違背法令、量
    刑失之過重過輕微，而未依上揭意旨指出具體事由，或形式
    上雖已指出具體事由，然該事由縱使屬實，亦不足以認為原
    審判決有何不當或違法者（例如：對不具有調查必要性之證
    據，法院未依聲請調查亦未說明理由，或援用證據不當，但
    除去該證據仍應為同一事實之認定），皆難謂係具體理由，
    俾與第二審上訴制度旨在請求第二審法院撤銷、變更第一審
    不當或違法之判決，以實現個案救濟之立法目的相契合，並
    節制濫行上訴（最高法院97年度台上字第 892號決參照）。
    又觀諸刑事訴訟法第 361條修正之立法說明三，謂「原審法
    院對上訴書狀有無記載理由，應為形式上之審查，認有欠缺
    ，且未據上訴人自行補正者，應定期間先命補正，爰於第三
    項後段明定。至上訴理由是否具體，係第二審法院審查範圍
    ，不在命補正之列」，故修正後該規定所指應由第一審法院
    先命補正之「上訴書狀未敘述理由」，係指上訴書狀僅聲明
    對原審判決不服，就不服理由未為任何敘述，自形式上觀察
    ，可認係未提出上訴理由之情形而言，若上訴書狀對不服之
    理由已有所敘述，僅敘述不具體者，究有別於「未敘述理由
    」，自不生應依該規定命補正之問題。同此旨趣，刑事訴訟
    法第 367條增列為不合法情形之「上訴書狀未敘述理由」者
    ，亦應採相同解釋。又上訴書狀已敘述上訴理由，但所述不
    「具體」者，雖非「上訴書狀未敘述理由」一語涵攝之範圍
    ，然既不符合「上訴書狀應敘述『具體』理由」之規定，仍
    屬上訴「不合法律上之程式」，且依上開立法說明，此類不
    合法，不在得補正之列，法院自毋庸命補正；而由第二審法
    院逕認上訴不合法，以判決駁回（最高法院97年度台上字第
    892號、3599號、第3889號判決參照）。
二、經查：本件原判決依上訴人即被告丙○○於警詢、檢察官偵
    訊及原審法院審理時之供述、證人即告訴人乙○○於警詢、
    檢察官偵訊及原審法院審理時之證述、證人甲○○、洪成峰
    、江支洋於警詢時之證述、扣案之空氣手槍 1把、附卷之桃
    園縣政府警察局中壢分局搜索扣押筆錄及扣押物品目錄表、
    桃園縣政府警察局中壢分局槍枝初步檢視報告表及槍枝照片
    、桃園縣政府警察局槍彈鑑定書、現場照片等為據，認定被
    告確有原判決事實欄所載之妨害自由之犯行，且敘明被告有
    累犯加重之事由，並審酌被告不知理性解決問題，以現實加
    害告訴人生命之言詞舉措施加威脅，所恃激烈手段造成告訴
    人心理壓力非輕，且其迄未試與告訴人達成和解，惟其於原
    審法院審理中供承部分涉案行為，又犯行未致他人受有生命
    、身體等實質傷害等情，斟及其犯罪之動機、目的、智識程
    度、生活狀況等一切情狀，量處有期徒刑 6月，如易科罰金
    ，以新臺幣1仟元折算1日等情，均已詳敘其所憑證據、認定
    理由及量刑依據。從形式上觀察，原判決並無認定事實錯誤
    、量刑瑕疵或違背法令之情形，亦與證據、經驗及論理原則
    不相違背。被告不服原判決，提起上訴，上訴意旨僅泛稱：
    (一)證人乙○○、甲○○係一家人，洪成峰、江支洋是告訴人
    之友人，其證詞均不足採信。甲○○於警詢筆錄所為之陳述
    ，是否真實，尚屬可疑。伊於原審已提出驗傷單以證明被毆
    傷，原審為何僅採信證人之言。(二)伊非現行犯，身上無毒品
    ，警方為何強迫伊驗尿。(三)本案件起因係伊與甲○○之債務
    問題，欠錢不還，有無天理云云，上訴人上訴意旨所指上開
    諸端或屬「原審法院取捨證據及證據證明力判斷」職權之合
    法行使，或係「不影響於判決本旨事項單純再為事實之爭辯
    」。復未依憑卷證資料，明確指出原審法院所為證據證明力
    之判斷如何違背經驗、論理法則，或提出新事證，指摘或表
    明原審法院有何採證認事、用法或量刑等足以影響判決本旨
    之不當或違法。是其提出上訴書所敘述之理由，顯與刑事訴
    訟法第361條第2項規定上訴書狀所應具備之「具體理由」未
    合，其上訴即屬違背法律上之程式，爰不經言詞辯論，逕予
    駁回。
據上論斷，應依刑事訴訟法第367條前段、第372條，判決如主文
。
中    華    民    國    98    年    4     月    9     日
                  刑事第二庭審判長法  官  洪光燦
                                  法  官  林恆吉
                                  法  官  宋明蒼
以上正本證明與原本無異。
不得上訴。
                                  書記官  駱麗君
中    華    民    國    98    年    4     月    9     日


司法院資訊處製作；財團法人民間司法改革基金會備份。
